【裁判字號】    98,繼,83
【裁判日期】    980603
【裁判案由】    拋棄繼承
【裁判全文】
臺灣台中地方法院民事裁定                98年度繼字第83號
聲  明  人  甲○○
即  繼承人
上列聲明人聲明拋棄繼承權事件，本院裁定如下：
    主  文
聲明駁回。
程序費用由聲明人負擔。
    理  由
一、按繼承人拋棄繼承，應於知悉其得繼承之時起三個月內以書
    面向法院為之。又遺產繼承人，除配偶外，依左列順序定之
    ：(一)直系血親卑親屬、(二)父母、(三)兄弟姐妹、(四)祖父母。民
    法第一千一百七十四條第二項、第一千一百三十八條分別定
    有明文。是繼承人欲拋棄繼承，應自知悉其得為繼承之時起
    三個月為之。
二、又按非訟事件，應依非訟事件程序處理，法院僅須形式上審
    查是否符合非訟事件程序上之要件，無需為實體上之審查，
    是關於向法院為表示拋棄之人是否為繼承人？其與被繼承人
    之關係如何？知悉得繼承之年月日？有無以書面通知因其拋
    棄而應為繼承之人或有不能通知之情形等等，雖依非訟事件
    法第三十二條規定，得依職權調查事實及必要之證據。然向
    法院為拋棄繼承之表示，既為非訟事件，法院僅須為『形式
    審查』，依當事人提出或法院職權形式調查所得之證據，就
    拋棄繼承權之聲明、撤回，或聲明人非繼承人、已逾拋棄繼
    承之時間，依法即須予以駁回，倘聲請人或利害關係人對之
    有所爭執，應循民事訴訟程序訴請法院為實體上之裁判，以
    謀解決，非訟事件法院不得於該非訟事件程序中為實體上之
    審查及裁判（最高法院九十年度臺抗字第六九號判決參照）
    。
三、經查本件被繼承人乙○○未婚且無直系血親卑親屬，聲明人
    甲○○為被繼承人之妹等情，業據聲明人提出除戶戶籍謄本
    一份及繼承系統表一份為證，並經本院依職權調閱個人戶籍
    資料，經核屬實，是被繼承人既無直系血親卑親屬，應以被
    繼承人之父母為最優先之法定順位繼承人，然本件聲明人立
    於第三順位繼承人之地位，惟其未釋明被繼承人之父母已歿
    ，亦未提出其等之戶籍謄本。次查，被繼承人不幸於九十七
    年七月十四日過世，惟本件聲明人卻遲至九十七年十二月三
    十日始向本院為拋棄繼承權之聲明，此有除戶戶籍謄本及本
    院收文戳在卷可證。經本院於九十八年三月十八日以裁定命
    聲明人於七日內補正被繼承人之父母戶籍謄本、提出釋明逾
    三個月始知悉被繼承人死亡或知悉其得繼承之證明，該裁定
    並於九十八年三月二十四日送達聲明人，有送達證書附卷可
    憑，惟聲明人迄未補正。從而，本件聲明人甲○○逾期迄未
    補正，其所為拋棄繼承之聲明，核與首揭規定不合，應予駁
    回。
四、依非訟事件法第二十一條第一項前段，裁定如主文。
中    華    民    國    98    年    6     月    3     日
                  家事法庭     司法事務官  蔡秉芳
以上正本係照原本作成
如對本裁定抗告須於裁定送達後十日內向本院提出抗告狀，並應
繳納抗告費新台幣一千元。
中    華    民    國    98    年    6     月    3     日
                               書  記  官  蔡萍萍


司法院資訊處製作；財團法人民間司法改革基金會備份。
